臺灣高等法院刑事判決　　　　　　　　94年度上易字第1050號
上　訴　人　臺灣基隆地方法院檢察署檢察官
被　　　告　乙○○
上列上訴人因毒品危害防制條例案件，不服臺灣基隆地方法院94
年度易字第132號，中華民國94年5月5日第一審判決（聲請簡易
判決處刑案號：臺灣基隆地方法院檢察署94年度偵字第115號）
，提起上訴，本院判決如下：
    主  文
原判決撤銷。
乙○○持有第一級毒品，處有期徒刑肆月，如易科罰金，以參佰
元折算壹日。
扣案之第一級毒品海洛因乙包（淨重零‧伍伍公克）沒收銷毀。
    事  實
一、乙○○於民國（下同）九十三年十一月間某日，由不詳之來
    源取得持有第一級毒品海洛因毒品乙包（淨重０‧五五公克
    ），嗣於九十三年十一月十七日晚間十時三十分許攜帶該包
    海洛因，在基隆市○○街○段自強隧道前搭乘張建明駕駛之
    營業小客車，前往基隆市中正公園附近之正義路二巷一０六
    號前尋訪不詳友人，至當晚十一時許抵達上址後因未能與該
    不詳友人碰面，其即囑咐張建明倒車離去。適基隆市警察局
    第二分局信義分駐所警員甲○○、田秀明執行巡邏勤務時接
    獲同仁通知有毒品線報，開車前往察看，認形跡可疑，下車
    上前欲行盤查，乙○○見狀驚呼一聲「啊」後，開啟右後座
    車門將該包海洛因丟置於地面並下車離去，旋為警員甲○○
    、田秀明攔阻，並經田秀明在該營業小客車右後座車門下方
    地面查獲該包海洛因扣案，將乙○○當場逮捕。
二、案經基隆市警察局第二分局報請台灣基隆地方法院檢察署檢
    察官偵查後聲請簡易判決處刑，經台灣基隆地方法院適用通
    常程序審判。
    理  由
一、訊據被告乙○○矢口否認有前揭犯行，辯稱：其當時搭計程
    車至該處找友人之女友陳怡君，因不知詳細地址而多次電話
    聯絡，抵達後其下車至該處樓下等候，因未見其人而欲返回
    計程車，距離計程車尚有數公尺時即遭警員逮捕，事後警員
    在地上撿到毒品誤為是其所有，而其與計程車司機張建明在
    途中曾有不快，且未支付車資，可能因此為對其不利之陳述
    等語。惟查：
  (一)前揭事實，業據證人計程車司機張建明、警員田秀明、甲○
    ○分別於偵查、原審、及本院審理時證述綦詳，且渠等所證
    述之主要情節均相互符合，復有扣案之海洛因乙包可稽。其
    中證人張建明在偵查中證稱：「我開到正義路二巷，我等不
    到人就要退車出來，我倒車時就聽到一聲『啊』，我就看到
    他（被告）丟一包東西的動作，就要跑，後來警察就來了。
    」等語（偵字卷第七頁）；於原審分別證稱：「... 他發現
    沒有人就叫我倒車，就在倒車，我一入檔，就聽到他喊了一
    聲『啊』，就打開車門，當時那個地方很暗，所以車門一開
    燈就亮，我回頭看到他右腳伸出車外，手有一個往下甩的動
    作，我不知道他丟何物，他一下車就有二個警員上前擋住他
    ，然後我看一位警員在察看後座及後車門地上，另一個警員
    看著乘客...。」（基簡字卷第十頁）；及「被告說要到一
    個社區停車場，開上去無法迴轉，他叫我往回開，我就倒車
    ，倒車時他喊了一聲『啊』，他開門下車，警察就上來了。
    ... 當時很暗，但他開一開車門車內燈亮，我回頭有看到他
    左手有一個往下甩的動作。... 至於手甩的動作是直接放下
    還是故意甩東西我不知道，因為我沒有看到東西。」等語（
    原審卷第十二、十三、十四頁）。證人即警員田秀明於偵查
    中證稱：「那天我們是去巡邏，後來同事叫我們去支援，就
    到正義路附近看到一台計程車倒車要出來，同事下去，我跟
    下去，就看到該車右後門打開，一個人衝出來並掉下一包東
    西。扣案之海洛因是當時撿到。我們當時看到被告一衝出來
    ，東西就掉在地上了。」（偵字卷第十二頁），於原審證稱
    ：「... 見到計程車乘客下車，甲○○走到計程車旁攔下該
    乘客，我上前時就看到後座車門下地上有一包白色物品，我
    將它拾起，塑膠袋上只有幾滴水沒有很濕..。」等語（原審
    卷第十一頁）。證人即警員甲○○於本院證稱：「派出所同
    事接到線報，請我們過去，我與田秀明開車過去，就看到一
    台計程車，覺得怪怪的，我同事想過去問一下司機，我同事
    走過去，他就後座下來，門一開，就丟一包毒品下來。...
    我開車到那裡，田秀明要過去問，還沒到那台車，門就打開
    他就馬上要跑走。他下來看到我同事要捉他，他下來，田秀
    明就在車下發現那包東西。田秀明逮捕他，我過去幫忙。
    ... 我們到時那台計程車就在那。倒車之前被告一直在車上
    沒有下車。」等語。就上述證人張建明、田秀明、甲○○之
    證言綜合觀察，被告係隨身攜帶扣案之海洛因前往該處尋訪
    友人未果，欲離去時發現員警到場，驚惶之際將海洛因丟棄
    地面並下車欲逃離現場而為警攔阻並查獲扣案海洛因等事實
    ，已極為灼然，被告辯稱其係下車未看見友人，欲返回車上
    離去時遭警查獲，扣案海洛因非其所有云云，顯然與事實不
    符，要無可採。
  (二)按證人之陳述有部分前後不符，或相互間有所歧異時，究竟
    何者為可採，法院仍得本其自由心證予以斟酌，非謂一有不
    符或矛盾，即應認其全部均為不可採信，若其基本事實之陳
    述，果與真實性無礙時，則仍非不得予以採信（參見最高法
    院七十四年台上字第一五九九號判例、八十六年度台上字第
    八０六號判決）。查：(1)証人張建明於警訊於警訊供稱：其
    往後見被告把一包東西丟下去想要逃走，還好警方抓住他又
    在我的右後車門下找到那一包海洛因等語（毒偵字卷第十三
    頁），經核與其事後證述之情節並無矛盾或不符之處。至於
    張建明在偵查中證稱：警察係在其車內被告坐位上撿到扣案
    毒品部分（偵字卷第七頁），固與其嗣後證稱並未親見警員
    在何處尋獲毒品部分略有不符，然其仍始終堅稱確曾親見被
    告開啟車門並有手往下甩之動作，所述情節與證人田秀明、
    甲○○證述之查獲經過情形亦相互吻合，且警員田秀明確在
    現場右後車門下方地上查扣得海洛因乙包，故張建明上開在
    偵查中之供述自與全案情節之真實性無礙。(2)警員田秀明於
    偵查中証固稱陳：「我撿到那包還是乾乾的且還很新，那天
    雨還下得很大。」等語（偵字卷第十二頁）；然其於原審就
    此已明確證稱：「塑膠袋上只有幾滴水沒有很濕」，及「我
    有告訴檢察官上面有幾滴水滴，乾乾的是指裡面的毒品。」
    等語（基簡字卷第十五頁、第十七頁），其真意前後亦無歧
    異。(3)證人田秀明、甲○○關於究竟係何人上前攔阻被告乙
    節，所述並非完全一致，然被告確係當場為警員田秀明、甲
    ○○二人共同查獲，並經警員田秀明發現查扣扣案毒品無訛
    ，此部分亦與全案情節之真實性無礙。
  (三)扣案之海洛因乙包經鑑定結果，含第一級第六項毒品海洛因
    成分，淨重０‧五五公克，有法務部調查局九十三年十二月
    二十三日調科壹字第三二○○○二四八二號鑑定通知書可憑
    （偵字卷第四頁），確為第一級毒品。至於被告之尿液經檢
    驗結果，雖無毒品反應（毒偵字卷第三十四、三十九頁），
    然此僅係無法證明被告本身有施用毒品之犯行，與被告有無
    持有毒品犯行之待證事實並無關聯性，亦非有利於被告之論
    據。
  (四)綜上所述，本案事證明確，被告之犯行應堪認定。
二、核被告所為，係犯毒品危害防制條例第十一條第一項之罪。
    原判決未就全案情節及證據資料綜合研判詳予審酌，僅將證
    人張建明、田秀明（原判決理由四將田秀明誤載為「王秀明
    」）割裂觀察，遽為被告無罪之諭知，自有未洽。檢察官提
    起上訴執以指摘原判決不當，為有理由，應由本院將原判決
    撤銷另為適法之判決。爰審酌被告有賭博、詐欺等前科，其
    持有毒品之數量不多，犯罪後並無悔意態度不佳，及其智識
    程度、生活狀況等一切情狀，量處如主文第二項所示之刑，
    並諭知易科罰金之折算標準，以示儆懲。
三、扣案之第一級毒品海洛因毒品乙包（淨重０‧五五公克），
    應依法沒收銷毀。
據上論結，應依刑事訴訟法第三百六十九條第一項前段、第三百
六十四條、第二百九十九條第一項前段、毒品危害防制條例第十
一條第一項、第十八條第一項前段、刑法第十一條、第四十一條
第一項前段、罰金罰鍰提高標準條例第二條，判決如主文。
本案經檢察官呂文忠到庭執行職務。
中　　華　　民　　國　　94　　年　　11　　月　　25　　日
　　　　　　　　　刑事第二十二庭審判長法　官  林堭儀
　　　　　　　　　　　　　　　　　　  法　官  陳憲裕
　　　　　　　　　　　　　　　　　　  法　官  宋  祺
以上正本證明與原本無異。
不得上訴。
                                      書記官  蔡慧娟
中　　華　　民　　國　　94　　年　　12　　月　　2  　　日
附錄：本案論罪科刑法條全文
毒品危害防制條例第十一條第一項
持有第1級毒品者，處三年以下有期徒刑、拘役或新臺幣五萬元
以下罰金。
